臺灣板橋地方法院刑事判決　　　　　　 93年度簡上字第261號
上　訴　人　甲○○
即　被　告
上列被告因家暴傷害案件，不服本院中華民國93年1 月29日93年
度簡字第168 號第一審簡易判決（原聲請簡易處刑案號：臺灣板
橋地方法院檢察署92年度偵字第21290 號），提起上訴，本院管
轄第二審之合議庭判決如左：
    主  文
上訴駁回。
    事  實
一、緣乙○○與甲○○原為夫妻，屬家庭暴力防治法第3 條第1
    款所指之家庭成員。民國92年8 月19日下午5 時許，乙○○
    偕友人前往甲○○在台北縣土城市○○街3 號（原判決誤載
    為「峰延街」）所經營之「晶城音樂坊」消費，其間乙○○
    遂要求甲○○支付女兒之生活費用，甲○○不從，二人遂在
    店內櫃台前發生口角爭執。詎二人一言不合，竟均基於傷害
    對方身體之犯意，乙○○徒手毆打甲○○頭、手部等處，甲
    ○○因此受有頭部外傷、右上臂擦傷、右臉頰挫傷等傷害（
    乙○○傷害部分，業經本院93年度簡字第168 號判決拘役30
    日確定在案）；甲○○亦不甘示弱以口咬乙○○手部，並抓
    傷乙○○臉部，致乙○○受有左臉抓傷0.5X0.3 公分，右手
    掌咬傷二處、各為0.3X0.3 公分，左第四指0.5X0.3 公分，
    左小指0.3X0.3公分咬傷等傷害。
二、案經乙○○訴由台北縣政府警察局土城分局報告臺灣板橋地
    方法院檢察署檢察官偵查後聲請簡易判決處刑。
    理  由
一、訊據被告甲○○於本院審理中固不否認有以口咬乙○○的手
    部，惟矢口否認涉有傷害罪嫌，辯稱其係基於自衛始傷及乙
    ○○云云。按最高法院92年度台上字第3039號判決見解認為
    ，「正當防衛必須對於現在不法之侵害始得為之，侵害業已
    過去，或無從分別何方為不法侵害之互毆行為，均不得主張
    防衛權，而衡之一般社會經驗法則，互毆係屬多數動作構成
    單純一罪而互為攻擊之傷害行為，縱令一方先行出手，而還
    擊之一方在客觀上苟非單純對於現在不法之侵害為必要排除
    之反擊行為，因其本即有傷害之犯意存在，則對其互為攻擊
    之還手反擊行為，自無主張防衛權之餘地」。經查：
  (一)告訴人乙○○於92年8 月19日晚間9 時25分許前往廣川醫院
    驗傷結果，係受有左臉抓傷0.5X0.3 公分，右手掌咬傷二處
    、各為0.3X0.3 公分，左第四指0.5X0.3 公分，左小指0.3X
    0.3 公分咬傷等傷害，此有該院驗傷診斷書一件在卷可查（
    見台灣板橋地方法院檢察署92年度核退字第8717號卷第7 頁
    ）。再觀之告訴人乙○○於警詢中指稱，「我跟朋友在案發
    當日前往前妻甲○○所開的卡拉OK店喝酒唱歌，後來我去櫃
    台與她討論小孩子的事，她就跟我大小聲，並拿尖物刺我的
    手並咬我的手，我才還手打她2 、3 巴掌」等語（見上開卷
    第5 頁），及於偵查中指稱：「我跟甲○○是互相打架，我
    有打她，她也有咬我的手，抓傷我的臉，還用東西戳我」等
    語（見上開卷第17頁背面），復於本院審理中指稱：「那時
    我們在櫃台，愈吵愈大聲，已經忘記是誰先動手，那時我們
    就在櫃台那裡打來打去。我手部的傷口是深深的二個洞，是
    被告刺傷我的」等語，前後並無矛盾之處，且與驗傷診斷書
    所載傷勢狀況大致相符，顯見被告甲○○於案發當時，確實
    咬傷告訴人乙○○雙手多處。
  (二)雖被告辯稱其係因告訴人乙○○先抓其頭髮、掐其頸部，其
    始基於出於自衛而還手云云，然由告訴人乙○○所受上開傷
    勢狀況，被告係咬傷告訴人乙○○之手指及手掌，如係在告
    訴人乙○○抓頭髮、掐頸部之時自我防衛，以被告口部位置
    ，焉有可能咬及指部及掌部？顯見被告所辯出於自衛云云，
    並非可信。況以告訴人乙○○手部所受四處咬傷面積，可見
    被告當時用力非輕，否則亦不致造成此等傷勢狀況，且被告
    如欲自衛，一次咬傷令告訴人乙○○鬆手即可逃脫求援，何
    以連咬數次，益見被告係出於傷害之犯意甚明。依前開最高
    法院見解，被告與告訴人乙○○既係均出於傷害之犯意，而
    互為攻擊及反手還擊之行為，亦無主張防衛權之餘地，故被
    告所辯並不可採。本件事證明確，被告犯行足堪認定。
二、核被告甲○○所為，係犯刑法第277 條第1 項之傷害罪。又
    被告於本案發生前曾為被害人乙○○之妻，具有家庭暴力防
    治法第3 條第1 款所定「前配偶」之家庭成員關係，屬家庭
    暴力防治法第2 條第2 項所稱之家庭暴力罪，仍應依刑法傷
    害罪論罪科刑。原審以被告犯罪事證明確，依刑事訴訟法第
    449 條第1 項前段、第3 項、第454 條第2 項，刑法第277
    條第1 項、第41條第1 項前段，罰金罰鍰提高提高標準條例
    第1 條前段、第2 條等規定，並審酌被告之品行、智識程度
    、傷害之動機、手段，所受傷害程度及犯罪後之態度等一切
    情狀，量處拘役30日，並諭知易科罰金之折算標準，認事量
    刑尚無不當。被告上訴意旨仍執陳詞矢口否認犯罪，指摘原
    判決不當，為無理由，應予駁回。
據上論斷，應依刑事訴訟法第455 條之1 第1 項、第3 項、第36
8 條，判決如主文。
本案經檢察官馬中琍到庭執行職務。
中　　華　　民　　國　　94　　年　　3 　　月　　18　　日
                  刑事第十七庭  審判長法　官  林海祥
                                      法　官  朱敏賢
                                      法　官  汪怡君
上列正本證明與原本無異。
本判決不得上訴。
                                      書記官  方蘭芬
中　　華　　民　　國　　94　　年　　3 　　月　　21　　日
附錄本案論罪科刑法條全文
中華民國刑法第277條
(普通傷害罪)
傷害人之身體或健康者，處三年以下有期徒刑、拘役或一千元以
下罰金。
犯前項之罪因而致人於死者，處無期徒刑或七年以上有期徒刑；
致重傷者，處三年以上十年以下有期徒刑。
